臺灣高等法院刑事判決　　　　　　　　　　　　　九十一年度上易字第一０六七號
　　上　訴　人　臺灣桃園地方法院檢察署檢察官
　　被　　　告　甲○○
右上訴人因被告違反著作權法案件，不服臺灣桃園地方法院九十年度易字第一一二九
號，中華民國九十一年一月十六日第一審判決（起訴案號：臺灣桃園地方法院檢察署
八十九年度偵字第一一五八二號），提起上訴，本院判決如左：
    主  文
原判決撤銷。
甲○○明知為侵害著作權之物，意圖散布而持有，處有期徒刑月，如易科罰金以
佰元折算壹日，緩刑年。
扣案之金霸牌多媒體影音光碟機壹台、音樂光碟片壹片及點歌目錄壹本均沒收。
    事  實
一、甲○○明知「禾光」公司姓名年籍不詳之男子販賣之「金霸牌多媒體影音光碟機
    」（起訴書誤載為「全霞牌」）隨機附有「不想伊」、「無奈無奈」、「大船入
    港」、「褪色的戀情」四首歌曲之音樂光碟片，該四首歌曲之著作權係屬摩那園
    唱片有限公司（下稱摩那園公司）所有，而該光碟片係未經摩那園公司授權而擅
    自重製之盜版物品，竟意圖散布，於民國（下同）八十九年三、四月間某日，以
    新台幣（下同）一萬三千五百元之價格販入上開光碟機及隨機所附之光碟片、點
    歌目錄一本而持有後，在其經營設於桃園縣龜山鄉○○路一０四二號「尚達電器
    行」（登記負責人為甲○○配偶黃秀文，實際係由甲○○經營），欲以一萬五千
    元之價格，販售予不特定顧客牟利，而侵害摩那園公司之著作權。嗣於八十九年
    八月二日下午一時許，為警在上址查獲，並扣得金霸牌（KingMelody）多媒體光
    碟機一台、音樂光碟片一片及點歌目錄一本（音樂光碟片一片及點歌目錄一本，
    放置店內冰箱內）。
二、案經摩那園公司告訴，由桃園縣警察局龜山分局報告臺灣桃園地方法院檢察署檢
    察官偵查起訴。
    理  由
一、訊據被告甲○○固不否認於右揭時、地，為警在上址電器行內查獲伴唱光碟機及
    光碟片、點歌目錄一本等事實，惟否認有何違反著作權法犯行，辯稱：光碟片不
    是在賣的，而是隨同光碟機附贈的，伊也不知道光碟片是盜版的，且光碟片是連
    同光碟機、目錄向禾光公司陳福村叫貨一起來，伊只是負責販售，所以不知道光
    碟片的歌曲有無經過授權云云。經查：(一)查扣之光碟片確未經摩那園公司授權而
    灌錄摩那園公司享有音樂著作權之不「不想伊」、「無奈、無奈」、「大船入港
    」、「褪色的戀情」等四首音樂（詞曲）之事實，業據告訴代理人廖欣漪、向家
    真、蕭全傑於警訊、偵審中及本院調查時指訴綦詳，該四首歌曲之著作權人係摩
    那園公司，有內政部著作權登記簿謄本影本四紙、經濟部公司執照及桃園縣政府
    營利事業登記證影本各一紙附卷可稽（見偵卷第二十二頁至第二十七頁），又該
    光碟片並無發行公司及主管機關新聞局之核准文號等標誌，除經本院當庭勘驗屬
    實外，亦有該光碟片一片扣案在卷（見偵查卷第十頁、第三十一頁），且有獲案
    當日將上開光碟片置入扣案金霸牌光碟機播放之歌曲畫面及點歌目錄畫面照片十
    三紙可按（見偵查卷第十三頁至第十九頁），足證本件扣案光碟片內「不想伊」
    等四首歌曲，均係未經著作財產權人摩那園公司授權製作而侵害他人著作權之物
    。(二)本案之光碟機內含約一萬三千首至一萬八千首歌曲，而被告之進貨價為一萬
    三千五百元，業經被告分別於原審訊問時及本院審理時供承屬實（見原審卷第十
    四頁，本院九十一年六月十一日審理筆錄），倘以市售合法版權之音樂光碟內含
十餘首歌曲，單片販售金額逾三百元計（見請上卷第十二頁），則扣案光碟內含
    歌曲之商業價值顯已超越扣案之金霸牌光碟機甚多，以此徵之一般人均可由二者
    售價之差異而判斷該光碟片為盜版光碟，況被告自承為尚達電器行之實際負責人
    ，尚達電器行並銷售有冷氣、冰箱等電器產品（見本院九十一年五月二十九日訊
    問筆錄），則被告對於電器產品之品牌、品質、有無合法授權等情，自應較一般
    人更有分辨及瞭解之能力，焉有如其所辯不知光碟片是盜版之理。又扣案之光碟
    片於警方搜索當日，係從被告電器行內陳列之電冰箱中查獲，此分別經告訴代理
    人廖欣漪之指述及被告供承屬實（見偵查卷第四十八頁，原審卷第十三頁，本院
    九十一年六月十一日審理筆錄），被告若非知悉違法，何以將光碟片放置於冰箱
    內。再扣按之金霸牌光碟機若與扣按之光碟片分離使用，則二者之功能、效用定
    將喪失，是被告應係將光碟機與光碟片及點歌目錄視為一體，合併銷售，則其所
    辯光碟片係隨同光碟機附贈云云，不足採信。(三)告訴人之代理人廖欣漪於八十九
    年七月二十三日下午三時許，曾至被告所經營之尚達電器行佯裝顧客欲購買點歌
    機，被告隨即為之介紹扣案之金霸牌光碟機，要價一萬五千元並開立估價單一紙
    ，業經證人廖欣漪於偵查時證述稽詳（見偵查卷第四十七頁背面至第四十八頁）
    ，且有被告所書立之估價單影本一紙在卷足憑（見偵查卷第四十九頁），而被告
    於原審審理時亦供承上開估價單為其所開立屬實（見原審卷第五十五頁），足認
    被告顯有販賣扣案之光碟片之意圖甚明。(四)被告辯稱：金霸牌光碟機係被告透過
    禾光公司陳福村叫貨而來，此雖經證人陳福村陳明在卷（見偵查卷第四十八頁，
    原審卷第二十三頁），並有估價單二份附卷可稽（見偵查卷第四十三頁至第四十
    四頁）。惟證人陳福村另證稱：伊向京韻叫貨後，請業務員直接叫過去，就沒有
    再看裡面的東西等語（見原審卷第二十三頁至第二十四頁）。證人即京韻公司負
    責人林國斌、股東游智超於原審訊問時則分別證稱：這不是我們公司的估價單，
    機器雖是我們公司進貨的，但我們沒有和禾光或尚達做過生意，機器也沒有附光
    碟片等語（見原審卷第三十六頁至第三十八頁）。依證人陳福村與證人林國彬及
    游智超二人所述，尚難認定該盜版之光碟片係被告向陳福村所購，應認被告係向
    「禾光」公司姓名年籍不詳之男子所購賣。
  綜上，足認被告明知上開光碟片內所儲存「不想伊」等四首歌曲，係未經著作財產
  權人授權而擅自重製之盜版物品，意圖散布而持有。被告所辯不知光碟片是盜版云
  云，應係卸責之詞，不足採信，已如上述，本案事證明確，被告犯行洵堪認定。
二、按著作權法第八十七條第二款所規範之犯罪行為，有「意圖散布而陳列」及「意
    圖散布而持有」等行為，其中「散布」一詞，就其文義解釋，乃指分散傳布於眾
    之意，並不以已交付之事實為必要，如尚未售出而無交付之行為，仍不能解免意
    圖散布而持有之責，被告明知上開光碟片內所儲存之「不想伊」等四首歌曲，為
    告訴人摩那園公司享有著作財產權，未經著作財產權人之同意或授權而重製，該
    光碟片為侵害告訴人摩那園公司著作權之物而仍意圖販賣而持有，惟並無積極之
    證據足以認定被告有意圖營利而交付之行為，核被告所為係犯著作權法第九十三
    條三款、第八十七條第二款之以明知為侵害著作權之物而意圖散布而持有之方法
    侵害他人之著作權罪，本罪之犯罪構成要件，本質即有繼續行為之意，被告辯稱
    ，自購入後尚未賣出（見偵查卷第四十八頁反面），且無何證據認定被告已經販
    賣並交付他人，而後再持有第二部機器及光碟片之行為，公訴人認被告為連續犯
    ，容有誤會。再被告係自「禾光」公司不詳姓名之人買入前述光碟片，意圖散布
    而持有，被告與該不詳之人有對價之關係，被告買入該光碟片後，該光碟片即屬
    被告所有，與該不詳姓名之人即無何共同持有之問題，公訴人認被告與該不詳姓
    名者應成立共犯關係，亦有未洽。又被告係以販賣電器產品為業，本件因販賣點
    唱機而附帶之光碟片有侵害告訴人著作權之四首歌曲，但被告並非以侵害他人著
    作權為業，應不論以常業犯，併此敘明。原審採信被告之辯解，而為其無罪之諭
    知，容有未洽，檢察官提起上訴，指摘原判決不當，為有理由，應由本院將原判
    決撤銷改判，審酌被告之犯罪動機、手段、犯後態度及其他一切情狀，量處有期
    徒刑月，再被告行為後，刑法第四十一條業經修正，比較修正前後之規定，對
    被告並無何不同，應適用新法之規定為易科罰金折算之標準如主文之所示。扣案
    之金霸牌光碟機一台、光碟片一片及點歌目錄一本，係被告甲○○所有供本案犯
    罪所用之物，業據其供明在卷，應依刑法第三十八條第一項第二款之規定，宣告
    沒收之。
三、被告前未曾受有期徒刑以上刑之宣告，此有台灣高等法院檢察署刑事資料中心前
    科查註紀錄表附卷可稽，被告僅陳列一部光碟機及附隨之光碟片、點歌目錄，並
    未有何已販賣之情事，其犯罪情節輕微，經此起訴審判後，當能知所警惕，信無
    再犯之虞，本院認所宣告之刑以暫不執行為適當，爰併諭知緩刑三年，以策自新
    。
據上論斷，應依刑事訴訟法第三百六十九條第一項前段、第三百六十四條、第二百九
十九條第一項前段、著作權法第九十三條第三款、第八十七條第二款、刑法第二條第
一項前段、第十一條前段、第四十一條第一項、第三十八條第一項第二款、第七十四
條第一款，罰金罰鍰提高標準條例第二條前段，判決如主文。
本案經檢察官李金定到庭執行職務。
中    華    民    國      九十一  年       六       月       二十五     日
                             臺灣高等法院刑事第二十二庭
                                 審判長法  官  許  正  順
                                       法  官  邱  同  印
                                       法  官  林  明  俊
右正本證明與原本無異。
不得上訴。
                                       書記官  蕭  進  忠
中    華    民    國      九十一  年       六       月       二十五     日
附錄本案論罪科刑法條全文：
著作權法第八十七條
有左列情形之一者，除本法另有規定外，視為侵害著作權或製版權：
一、以侵害著作人名譽之方法利用其著作者。
二、明知為侵害著作權或製版權之物而散布或意圖散布而陳列或持有或意圖營利而交
    付者。
三、輸入未經著作財產權人或製版權人授權重製之重製物或製版物者。
四、未經著作財產權人同意而輸入著作原件或其重製物者。
五、明知係侵害電腦程式著作財產權之重製物而仍作為直接營利之使用。
著作權法第九十三條
有左列情形之一者，處二年以下有期徒刑，得併科新臺幣十萬元以下罰金：
一、侵害第十五條至第十七條規定之著作人格權者。
二、違反第七十條規定者。
三、以第八十七條各款方法之一侵害他人之著作權者。
